臺灣臺南地方法院民事裁定　　　　　　 94年度小上字第143號
上　訴　人　台南市政府
法定代理人　許添財
被上訴人　　甲○○
上列當事人間請求給付租金事件，上訴人對於中華民國94年3月
31日臺灣臺南地方法院臺南簡易庭93年度南小字第1667號第一審
判決提起上訴，本院裁定如下：
    主  文
上訴駁回。
第二審訴訟費用新臺幣壹仟伍佰元由上訴人負擔。
    理  由
一、按對於小額程序第一審裁判之上訴或抗告，非以其違背法令
    為理由，不得為之；且上訴狀內應記載上訴理由，表明原判
    決所違背之法令及其具體內容，以及依訴訟資料可認為原判
    決有違背法令之具體事實，民事訴訟法第436條之24第2項、
    第436條之25分別定有明文。又依同法第436條之32第2項準
    用同法第468條、第469條第1款至第5款之規定，判決不適用
    法規或適用不當者，為違背法令，而判決有同法第469條第1
    款至第5款之各款事由者，為當然違背法令。是當事人對於
    小額程序之第一審判決提起上訴，如依民事訴訟法第468 條
    規定，以第一審判決有不適用法規或適用法規不當為理由時
    ，其上訴狀或理由書應有具體之指摘，並揭示該法規之條項
    或其內容，如以民事訴訟法第469條第1款至第5款所列情形
    為理由時，其上訴狀或理由書，應揭示合於該條款之事實，
    上訴狀或理由書如未依此項方法表明，或其所表明者，顯與
    上開法條規定之情形不相合時，即難認為已對小額訴訟第一
    審判決之違背法令有具體之指摘，又上訴理由僅引用原審判
    決時之攻擊防禦方法作為上訴理由，應認為未對原審判決有
    何具體指摘，不得謂已合法表明上訴理由，其上訴均難認為
    合法。
二、本件上訴意旨略以：
  (一)按非法人團體，設有代表人或管理人者，有當事人能力，民
    事訴訟法第40條第3項定有明文。又民事訴訟法第40條第3項
    所謂非法人團體設有代表人或管理人者，必須有一定之名稱
    及事務所或營業所，並有一定目的及獨立之財產者，始足當
    之（最高法院64年台上字第2416號判例參照）。再代理權之
    限制及撤回，不得以之對抗善意第三人，民法第107條定有
    明文。經查：
  (二)上訴人於民國82年間，因開闢海安路地下街，徵收拆除道路
    預定地上之攤商，經攤商委由訴外人黃石紅代表全體，以書
    面陳情要求提供土地供其等自費興建商場，經攤商陳情結果
    ，當時之市長施治明遂批示提供系爭文中45用地供攤商自費
    興建商場，並行文予攤商代表黃石紅，後來全體攤商才根據
    上訴人行文予訴外人黃石紅之上開函件，而於系爭土地上興
    建「海安路臨時綜合商場」。於興建完成後，更由黃石紅以
    「海安路臨時綜合商場」代表人之身分，向上訴人申請核發
    臨時使用執照，上訴人遂於83年8月9日發給「海安路臨時綜
    合商場」臨時使用執照。顯見「海安路臨時綜合商場」之攤
    商於向上訴人陳情取得系爭土地興建商場之過程中，均係委
    由黃石紅與上訴人協調，故黃石紅於83年8月3日簽立之切結
    書，承諾願意繳交使用土地之租金，係有權代理全體攤商，
    否則全體攤商如何能根據上訴人行文給黃石紅之函件於系爭
    土地上興建商場，並依據代表人記載為黃石紅之臨時使用執
    照辦理送水、送電以營業。
  (三)另參諸83年7月18日「申請報備書」所附「台南市○○路臨
    時綜合商場籌備委員會」會議紀錄內容，顯見「海安路臨時
    綜合商場」於共同出資興建期間，曾由各攤商組成籌備委員
    會，並以黃石紅為代表人，並有會計、行政業務等人員，該
    「海安路臨時綜合商場籌備委員會」顯有一定組織、名稱、
    目的及獨立財產，性質上屬非法人團體，並以黃石紅為代表
    人，益徵黃石紅於83年8月3日代理全體攤商之權限，並未受
    限制，倘受有限制，依民法第107條規定，亦不得對抗上訴
    人。
  (四)再據證人葉泉林於另案證稱：「（你向黃石紅表示收取租金
    ，他是否有同意？）就是他同意，所以才簽83年那張切結書
    的」、「（83年那張切結書是否也都是黃石紅代表簽立的）
    是的」等語，復參諸卷附83年8月9日台南市政府函說明欄記
    載：「本案如台端違反所出具切結書內容．．．該地上物願
    無條件交由本府處理，台端及『所有攤戶』，絕無異議」，
    足徵黃石紅於83年8月3日所出具之切結書，確係代理全體攤
    商而為。
  (五)原判決未注意上開法令規定，遽認黃石紅無權代理被上訴人
    為租賃之意思表示，有判決不適用法則之違背法令。
三、經查：
  (一)按關於請求給付金錢或其他代替物或有價證券之訴訟，其標
    的金額或價額在新臺幣（下同）100,000元以下者，適用小
    額訴訟程序，民事訴訟法第436條之8第1項定有明文。查本
    件請求給付之訴訟標的金額為93,670元，在100,000元以下
    ，揆諸前揭法條規定，應適用小額程序，合先敘明。
  (二)本件上訴人對於小額訴訟之第一審判決，固於法定期間內提
    起上訴，然核其上訴理由狀所載，無非係指稱：第三人黃石
    紅具有「海安路臨時綜合商場」代表人身分，自屬有權代理
    全體攤商，且該商場籌備委員會性質上屬非法人團體，並以
    黃石紅為代理人，其於83年8月3日代理全體攤商之權限並未
    受限制，如受有限制，依民法第107條規定，亦不得對抗上
    訴人，原判決違背上開意旨，有判決不適用法則之違背法令
    等語。惟查：本件原審認定第三人黃石紅無代理被上訴人與
    上訴人訂立租賃契約之權，乃綜合審酌全卷證據資料後，於
    判決之事實及理由欄第四項下，詳述認定之憑據，並因此認
    為上訴人本於租賃契約之法律關係所為之請求無理由，而為
    其敗訴之判決，即無何判決違背法令之處，上訴人所舉上開
    上訴理由無非就原審取捨證據、認定事實之職權行使，指摘
    其為不當，並就原審已論斷者，泛言原審認定第三人黃石紅
    無代理權之事實有所違誤，且僅係引用原審判決時之攻擊防
    禦方法作為上訴理由，尚難認係對於原審判決已有具體之指
    摘，參諸前揭法條規定及說明，自不得謂已合法表明上訴理
    由。從而，本件上訴，顯難認為合法，應予裁定駁回。
六、爰依民事訴訟法第436條之32第1項、第2項、第444條第1項
    前段、第95條、第78條、第436條之19第1項，裁定如主文。
中　　華　　民　　國　　94　　年　　 7　　月　　29　　日
                  民事第一庭    審判長法　官　周素秋
                                      法　官　張銘晃
                                      法　官　吳坤芳
以上正本證明與原本無異
不得抗告
中　　華　　民　　國　　94　　年　　 7　　月　　29　　日
                                      書記官　黃鋕偉
